【裁判字號】    99,易,1892
【裁判日期】    991130
【裁判案由】    竊盜
【裁判全文】
臺灣高雄地方法院刑事判決              99年度易字第1892號
公  訴  人  臺灣高雄地方法院檢察署檢察官
被      告  簡秀紋
上列被告因竊盜案件，經檢察官提起公訴（99年度偵字第17820
號），本院判決如下：
    主  文
簡秀紋犯竊盜罪，處有期徒刑貳月，如易科罰金，以新臺幣壹仟
元折算壹日。
    事  實
一、簡秀紋於民國99年5 月21日上午9 時許，前往鍾欣樺及其配
    偶周莉雯所經營、址設高雄縣鳳山市○○路51之2 號「流行
    港衫服飾店」內選購衣物，惟竟意圖為自己不法之所有，基
    於竊盜之犯意，利用店內顧客可將衣物拿進試衣間試穿之機
    會，將1 件黑色短袖雪紡紗上衣（價值新臺幣〈下同〉200
    元，下稱系爭雪紡紗上衣）拿進試衣間後，另又出來拿取另
    外2 件上衣進入試衣間，又出來返還其中1 件上衣（非系爭
    雪紡紗上衣），隨後進入試衣間內將系爭雪紡紗上衣穿在身
    上，再外罩其原所穿著之黑色短袖上衣作為掩飾，其走出試
    衣間後即佯裝無意購買任何衣物，將剩餘之1 件上衣放置在
    店家櫃臺，並隨即離去，而以上開方式竊取系爭雪紡紗上衣
    得手。嗣因周莉雯即時清點後發現短少1 件上衣，由鍾欣樺
    追出店外攔阻簡秀紋並加以詢問，鍾欣樺於詢問過程中因發
    現店內衣物之標價牌自簡秀紋脖子處露出，而查知上情，隨
    後報警處理。
二、案經鍾欣樺訴由高雄縣政府警察局鳳山分局報告臺灣高雄地
    方法院檢察署檢察官偵查起訴。
    理  由
壹、證據能力部分：
    按被告以外之人於審判外之言詞或書面陳述，除法律有規定
    者外，不得作為證據，刑事訴訟法第159 條第1 項定有明文
    ；又被告以外之人於審判外之陳述，雖不符合同法第159 條
    之1 至第159 條之4 之規定，但經當事人於審判程序同意作
    為證據，法院審酌該言詞陳述或書面陳述作成時之情況，認
    為適當者，亦得為證據；當事人、代理人或辯護人於法院調
    查證據時，知有第159 條第1 項不得為證據之情形，而未於
    言詞辯論終結前聲明異議者，視為有前項之同意，同法第15
    9 條之5 亦有明文。查本判決下列所引用之各該被告以外之
    人於審判外之陳述，雖均屬傳聞證據，惟均經當事人於法院
    準備程序及審判期日中表示無意見，而不予爭執，且迄至言
    詞辯論終結前亦未再聲明異議，本院審酌此等證據資料製作
    時之情況，尚無違法不當及證明力明顯過低之瑕疵，亦認為
    以之作為證據應屬適當，故揆諸前開規定，應認前揭證據資
    料均例外有證據能力。
貳、實體方面：
一、訊據被告簡秀紋固供承其有於上揭時、地試穿系爭雪紡紗上
    衣及另2 件上衣，於試穿後僅將其餘2 件上衣親手交還周莉
    雯，且未購買任何衣物即離開該店家，因周莉雯發現短少1
    件上衣，故鍾欣樺追出店外攔阻，其即與鍾欣樺一同返回店
    內，並交出系爭雪紡紗上衣等情，惟矢口否認有何竊盜之犯
    行，辯稱：伊與鍾欣樺一同返回店內後，伊就在試衣間內找
    到系爭雪紡紗上衣，系爭雪紡紗上衣是被壓在牛仔褲下，伊
    並未以上開方式竊取之云云。
二、經查：
(一)被告於上揭時、地選購衣物時，曾將系爭雪紡紗上衣及另2
    件上衣拿進試衣間內，於試穿後僅將其餘2 件上衣親手交還
    周莉雯，但未購買任何衣物即離開該店家，因周莉雯發現短
    少1 件上衣，鍾欣樺即追出店外攔阻被告，並要求被告一同
    返回店內處理，嗣被告即在店內將系爭雪紡紗上衣交還予店
    家等情，此為被告所是認，核與證人鍾欣樺、周莉雯分別於
    警詢、審判中之證述相符（見偵查卷第9 至11頁、本院易字
    卷第54至62頁），並有高雄縣政府警查局扣押筆錄、扣押物
    品目錄表各1 份、扣案物品照片2 張及贓物認領保管單1 紙
    在卷可佐（見偵查卷第14至16、18、19頁），此部分事實足
    堪認定。
(二)又被告利用在試衣間內試穿上開3 件上衣之機會，將系爭雪
    紡紗上衣穿在身上，並外罩原所穿著之黑色短袖上衣作為掩
    飾，將其餘2 件上衣交還予周莉雯後，隨即離開店家乙節，
    迭經證人鍾欣樺於警詢及審判中證述：被告於上揭時、地從
    店內拿了3 件衣服在更衣室試穿，試穿完後沒有購買，，就
    把2 件衣服丟在桌上，並馬上離開，被告離開後發現少了1
    件衣服，我就馬上追出去外面告知被告她剛剛試穿的衣服少
    了1 件黑色的衣服，然後被告就回說那件衣服她放在更衣室
    裡面，我就請被告跟我一起去店內尋找，我轉頭要回店面的
    時候，被告就掉頭快速要離開現場，我就馬上追過去，當我
    追到她的時候，我發現我們店內遭竊的那件黑色衣服穿在被
    告原本身上衣服的裡面，因當時我看到我們店內的標價牌從
    被告脖子旁跑出來，我就抓住被告，但她一直否認有竊盜行
    為，還對我大聲咆哮說「我忘記脫下來了」，且一直想要掙
    脫我離開現場，我只好報警處理（見偵查卷第9 至11頁）；
    案發當天我與我太太周莉雯一起看顧上開店面，我在店門口
    往裡面看，店內是我太太在看，當時被告來我們店裡時，因
    為裡面大約有3 位顧客，我們的試衣間是用木板隔間，從裡
    面鎖門，就是一般在賣場看到的那種，我們只有1 間試衣間
    ，我有看到被告拿2 、3 件衣服去試穿，1 件是黑色的、1
    件灰色，另1 件我忘記顏色，我有看到被告出來還衣服的動
    作，她把衣服放在結帳的櫃臺，人就要離開，我太太當時有
    注意被告拿幾件衣服進去，也點衣服，發現少了1 件黑色衣
    服，我太太就請我出去找被告，問被告衣服在哪裡，我找到
    被告之後，被告說衣服放在試衣間，但是因為試衣間裡面除
    了打掃用具，沒有其他東西，可清楚看見有無其他衣物在裡
    面，且客人拿幾件衣服進去，拿幾件出來還，我們都有注意
    ，如果客人沒有拿衣服出來還，我們就會詢問，所以我們是
    確認衣服沒有在試衣間之後才去找被告，被告說衣服在試衣
    間，叫我回去找，被告講完之後馬上轉身要離開，我就說小
    姐要請你跟我一起回去找，所以她才又轉身跟我一起回去，
    被告轉身過來要與我回店裡時，我就發現被告身上有我們店
    內的標價牌，我是因為看到標價牌，才發現被告裡面有多穿
    1 件衣服，我為了確認是否是我們的衣服，我還有把標價牌
    拉起來看，確實是我們的衣服沒有錯，她跟我回店內後，有
    跟我太太說她穿在身上，忘記脫，就馬上進去更衣室，就脫
    掉那件衣服，她從更衣室出來之後，卻馬上跟我太太說我沒
    有拿你的東西，衣服就是放在更衣室等語明確（見本院易字
    卷第54至57頁）。另證人周莉雯亦到庭具結證稱：案發當天
    是由我接待被告，被告進來的時候，有其他客人在，但是還
    沒有要試穿，被告就拿那件特價的系爭雪紡紗上衣，問我多
    少錢，衣服標價是5 百多元，但因為成本是200 元，老闆說
    可以用200 元賣，所以我就跟被告說賣200 元，被告就拿系
    爭雪紡紗上衣進去試穿，被告拿進去試穿之後，衣服沒有拿
    出來，又拿了2 件衣服進去試穿，其中1 件是她中途穿的時
    候，就拿出來還，她要離開前，又還1 件，就準備要離開，
    因為當時我發現被告少還1 件衣服，我們之前又有好幾次被
    偷的情形，所以我馬上進去更衣室裡面看，發現裡面完全沒
    有衣服，只有原本放在那邊的水桶、掃把，我就跟我先生說
    趕快去問被告衣服放在哪裡，我先生當時追出去時，只知道
    店內少1 件衣服，並不知道少哪件衣服，我先生將被告帶回
    店內後，被告一直跟我們說對不起，說她真的不知道她穿在
    裡面，我就跟被告說你偷我們的衣服，就是用原價2 千元賠
    償，被告就進去更衣室，被告脫下後就拿出那件衣服放在桌
    上跟我們說衣服明明就在這裡，你們又沒有照相機把我照下
    來，憑什麼說我偷你們的衣服，且一直要離開等語（見本院
    易字卷第59至61頁）。依證人鍾欣樺、周莉雯上開證詞觀之
    ，其等對於當天被告在店內試穿衣物之情形、如何發現被告
    竊取系爭雪紡紗上衣、是在何處發現系爭雪紡紗上衣、發現
    後如何處理等情節，均能具體描述，亦互核相符，且以一般
    日常生活經驗予以檢視，亦未見有何誇大不實之情，佐以被
    告及證人鍾欣樺均陳稱互不相識，亦無金錢糾紛（見偵查卷
    第7 、11頁），且系爭雪紡紗上衣之標示價格原為586 元，
    店家更同意以200 元之低價售出，價格甚為低廉，又一般販
    售衣物之店家將陳列之衣物供顧客試穿，縱顧客試穿後未予
    購買，此種情形乃屬常見，該2 名證人應無僅因被告試穿後
    未購買上開價值不高之衣物，而萌生刻意捏造或攀誣被告偷
    竊之動機及必要性。基於以上各節，本院認證人鍾欣樺、周
    莉雯所為之證詞，憑信性甚高，堪予採認。是被告辯稱其試
    穿系爭雪紡紗上衣後，有將之放置在試衣間內云云，不足採
    信。
(三)被告雖聲請傳喚證人王鎰源到庭，證明其在上揭時、地無竊
    取系爭雪紡紗上衣之行為，而證人王鎰源亦到庭證述：我從
    頭到尾都沒有看到被告裡面穿著店家的衣服，被告手上也沒
    有拿衣服，我也沒有聽到老闆跟被告說她裡面穿著店家的衣
    服等語（見本院易字卷第40、43頁）。然有關證人王鎰源當
    天見聞內容部分，王鎰源先是證述：當天被告進去店內看衣
    服，我沒有進去店內，我站在店門口，老闆娘說可以試穿，
    被告去店內後面的更衣室試穿，我知道被告試穿3 件，她是
    1 次拿1 件進去試穿，試穿完1 件之後，就拿出來，再拿第
    2 件進去試穿，被告每次試穿完，都有拿出更衣室外，因為
    我的視線範圍可以看得到，後來被告沒有買，我們就走出來
    要去買別的東西，我們大約走了10幾步，男的老闆就追出來
    叫住我們，說有1 件衣服不見了，被告說她放在更衣室裡面
    ，男老闆請我們與他回去店內找衣服，被告就回去店內，我
    就在店外騎樓，並沒有進去店內，被告進去店內沒有幾秒鐘
    就從更衣室找出1 件衣服，放在老闆桌上，並且跟老闆說衣
    服在那裡，之前被告在店內試穿的衣服，試穿之後他都有把
    衣服拿出來給老闆等語（見本院易字卷第38至40頁）。然經
    本院及公訴人以被告試穿3 件，若每次試穿都有拿出來，為
    何被告事後又會在更衣室內拿出1 件衣服一事詢問證人，證
    人隨又改口稱：這個我也不太記得，我只知道她試穿3 件，
    但是是不是1 次拿1 件，我沒有看到，我也忘記我有無看到
    被告每次試穿完之後，都有拿衣服出來，因為那個時間有其
    他客人在店內，我不方便進去，就站在騎樓那裡，所以我沒
    有特別注意被告試穿完有無拿出衣服，當天我大部分都看店
    裡面，但有時候也會看四處看其他方向，我的視線並不是一
    直都是朝著店內看，對於被告試穿之後，手上有無拿衣服出
    來更衣室，有時候我沒有看到等語（見本院易字卷第41至43
    頁）。依證人王鎰源上開證述，其對於被告當時是否1 次試
    穿1 件衣物，試穿完有無每次均有將衣物拿出交還店家，前
    後陳述並非一致，則其於本院所為之證詞是否可信，已有可
    疑，參以王鎰源自陳與被告僅係朋友，且當時係在店門口等
    待被告，並未進入店內，則其未全程目睹被告試穿衣物之過
    程，應合於情理，故王鎰源前證稱：被告試穿3 件，她是1
    次拿1 件進去試穿，試穿完1 件之後，就拿出來，再拿第2
    件進去試穿，被告每次試穿完，都有拿出更衣室外，因為我
    的視線範圍可以看得到云云，顯非實在。佐以王鎰源另證稱
    ：老闆娘說被告偷穿她衣服，我想說被告找出衣服，我們就
    準備要走了，對方不讓我們走，我就說那個衣服本身是200
    元，我跟老闆說不然我們多賠200 元給你們等語（見本院卷
    第43頁），然依一般常理，倘被告確無店家所稱偷竊系爭雪
    紡紗上衣之情，被告與證人當據理力爭，甚至報警請警方前
    來處理才是，豈會反倒自願多賠給店家200 元？顯然證人王
    鎰源與被告是自知理虧，始有上開舉止，益徵被告有竊取店
    家衣物之行為。從而，證人王鎰源於本院所述，多屬避重就
    輕、迴護被告之詞，自不足作為有利被告認定之依據。
(四)綜上所述，參互印證，被告上開所辯，顯係推諉卸責之詞，
    洵無足採。被告於上揭時、地有竊取系爭雪紡紗上衣之犯行
    ，應堪認定，自應依法論罪科刑。
三、核被告所為，係犯刑法第320 條第1 項之竊盜罪。爰審酌被
    告正值壯年，不思付出勞力以賺取所需，為貪圖小利，竟起
    意以上開方式竊取系爭雪紡紗上衣，所為實不足取，復審酌
    被告犯後未能坦承犯行，自述係國中畢業，教育程度非高，
    經濟及家庭生活狀況亦非良好（見本院卷第64頁），另考量
    系爭雪紡紗上衣價值不高，且經告訴人鍾欣樺領回，所受損
    害已獲減輕，檢察官具體求處有期徒刑4 月，稍嫌過重等一
    切具體情狀，量處如主文所示之刑，並諭知易科罰金之折算
    標準，以資懲儆。
據上論斷，應依刑事訴訟法第299 條第1 項前段，刑法第320 條
第1 項、第41條第1 項前段，刑法施行法第1 條之1 第1 項、第
2 項前段，判決如主文。
本案經檢察官張雅婷到庭執行職務。
中    華    民    國    99    年    11    月    30    日
                    刑事第十八庭  法  官  陳芸珮
附錄本案論罪科刑法條：
中華民國刑法第320條第1項：
意圖為自己或第三人不法之所有，而竊取他人之動產者，為竊盜
罪，處5 年以下有期徒刑、拘役或5 百元以下罰金。
以上正本證明與原本無異。
如不服本判決應於收受送達後10日內向本院提出上訴書狀，並應
敘述具體理由；如未敘述上訴理由者，應於上訴期間屆滿後20日
內向本院補提理由書（均須按他造當事人之人數附繕本）「切勿
逕送上級法院」。
中    華    民    國    99    年    11    月    30    日
                                  書記官  鄭筑尹

司法院資訊處製作；財團法人民間司法改革基金會備份。
